臺灣臺南地方法院民事裁定　　　　　　100年度監宣字第160號
聲　請　人　黃秋錦
上列聲請人聲請對邱樹正為監護宣告事件，本院裁定如下：
    主    文
宣告邱樹正（男，民國○○年○月○○日生，身分證統一編號：Ｚ0000
00000號，住臺南市佳里區安西里50鄰安西128號之56）為受監護
宣告之人。
選定聲請人黃秋錦（民國○○年○月○○日生，身分證統一編號：Ｚ00
0000000號，住臺南市佳里區安西里50鄰安西128號之56）為受監
護宣告之人邱樹正之監護人。
指定邱俊耀（民國○○年○月○○日生，身分證統一編號：Ｚ00000000
0號，住臺南市佳里區安西里50鄰安西128號之56）為會同開具財
產清冊之人。
聲請程序費用由受監護宣告之人邱樹正負擔。
    理    由
一、按對於因精神障礙或其他心智缺陷，致不能為意思表示或受
    意思表示，或不能辨識其意思表示之效果者，法院得因本人
    、配偶、四親等內之親屬、最近一年有同居事實之其他親屬
    、檢察官、主管機關或社會福利機構之聲請，為監護之宣告
    ，民法第14條第1項定有明文。次按受監護宣告之人應置監
    護人。法院為監護之宣告時，應依職權就配偶、四親等內之
    親屬、最近一年有同居事實之其他親屬、主管機關、社會福
    利機構或其他適當之人選定一人或數人為監護人，並同時指
    定會同開具財產清冊之人，民法第1110條、第1111條第1項
    亦定有明文。
二、本件聲請意旨略以：聲請人為邱樹正（男，民國○○年○月○○
    日生，身分證統一編號：Ｚ0000 00000號，住臺南市佳里區
    安西里50鄰安西128號之56）之配偶，邱樹正於100年4月28
    日因車禍致頭部外傷併顱骨骨折、蜘蛛膜下腔出血、左側硬
    腦膜下出血、雙側腦挫傷，已不能為意思表示或受意思表示
    ，或不能辨識其意思表示之效果，聲請人為此爰聲請鈞院對
    邱樹正為監護宣告，並選定聲請人為邱樹正之監護人，及指
    定聲請人與邱樹正所生之子邱俊耀為會同開具財產清冊之人
    等語。
三、經查：
  （一）聲請人係邱樹正之配偶，有個人戶籍資料查詢表2件為
        證，揆諸上開規定，本件聲請人聲請對邱樹正為監護之
        宣告，自屬有據。
  （二）又聲請人主張邱樹正於100年4月28日因車禍致頭部外傷
        併顱骨骨折、蜘蛛膜下腔出血、左側硬腦膜下出血、雙
        側腦挫傷，已不能為意思表示或受意思表示，或不能辨
        識其意思表示之效果之事實，業據聲請人提出邱樹正之
        能力概述表1件、診斷證明書1件、中華民國身心障礙手
        冊影本1件為證，且本院於100年8月11日在鑑定人財團
        法人臺灣省私立台南仁愛之家附設精神療養院醫師施仁
        雄面前訊問邱樹正，邱樹正對問話無法回答，又鑑定醫
        師對邱樹正為精神鑑定結果認：「一般醫學檢查：個案
        意識呈呆僵狀態，對問話無法回答，必須靠他人協助下
        可進食、以鼻胃管幫忙進食、靠氣管內管幫忙呼吸，四
        肢無力，無法自我行動，大小便及個人衛生須他人完全
        協助。精神檢查方面：個案的注意力、判斷能力、對人
        、時、地的定向感、記憶能力、計算能力及抽象思考能
        力均有明顯缺失。並有因心智缺陷，致不能為意思表示
        或受意思表示，亦不能辨識其意思表示之效果者。鑑定
        判定：基於受鑑定人有腦病變致不能為意思表示或受意
        思表示，不能辨識其意思表示之效果，且接受治療後回
        復可能性甚低，因而不能管理自己財產，可為監護宣告
        。」等語，有本院100年8月11日監護宣告訊問筆錄1件
        在卷可憑，是聲請人聲請對邱樹正為監護宣告為有理由
        ，應予准許。
四、次查，聲請人為受監護宣告人邱樹正之配偶，邱樹正之兄弟
    姊妹邱清波、邱川田、邱山本、邱秋香、邱梅桂均同意由聲
    請人擔任邱樹正之監護人、由聲請人與邱樹正所生之子邱俊
    耀擔任會同開具財產清冊之人等情，業經聲請人陳明在卷可
    按，並有個人戶籍資料查詢表2件、戶籍謄本2件、親屬團體
    會議紀錄1件附卷可憑，堪予認定。本院審酌聲請人係受監
    護宣告人邱樹正之配偶，與邱樹正關係最為親近，聲請人有
    意願擔任邱樹正之監護人，邱樹正之兄弟姊妹亦均同意由聲
    請人擔任邱樹正之監護人，因認由聲請人擔任邱樹正之監護
    人，最能符合邱樹正之最佳利益，為此爰選定聲請人為受監
    護宣告人邱樹正之監護人；又邱俊耀係受監護宣告人邱樹正
    之子，衡情邱俊耀應會本於受監護宣告之人邱樹正之最佳利
    益，與監護人共同開具財產清冊，且邱俊耀亦向本院表示願
    意擔任會同開具財產清冊之人，是爰指定邱俊耀為會同開具
    財產清冊之人，以利監護事宜之執行。
五、依民事訴訟法第608條第1項，裁定如主文。
中    華    民    國   100    年    8     月    19    日
                   家事法庭   法  官  葉惠玲
以上正本係照原本作成。
如不服本裁定關於選定監護人及指定會同開具財產清冊之人等部
分，應於送達後十日內向本院提出抗告狀，並繳納抗告費新臺幣
1,000元；其餘關於宣告監護之部分，不得抗告。
中    華    民    國   100    年    8     月    19    日
                              書記官  謝麗首